最高法院刑事判決　　　　　　　　　　　　　　　九十三年度台上字第六０二一號
　　上　訴　人　甲○○
右上訴人因業務過失致人於死案件，不服台灣高等法院台中分院中華民國九十年十二
月十九日第二審更審判決（九十年度上更(一)字第三六五號，起訴案號：台灣台中地方
法院檢察署八十七年度偵字第二八六二號），提起上訴，本院判決如左：
    主  文
上訴駁回。
    理  由
按刑事訴訟法第三百七十七條規定，上訴於第三審法院，非以判決違背法令為理由，
不得為之。是提起第三審上訴，應以原判決違背法令為理由，係屬法定要件。如果上
訴理由狀並未依據卷內訴訟資料，具體指摘原判決不適用何種法則或如何適用不當，
或所指摘原判決違法情事，顯與法律規定得為第三審上訴理由之違法情形，不相適合
時，均應認其上訴為違背法律上之程式，予以駁回。本件上訴人甲○○上訴意旨略稱
：(一)、本案發生時，上訴人係駕駛大貨車，而上訴人行駛方向之肇事路段右側邊線外
，即為水溝，另依死者陳世偉於肇事後留於現場之血跡，距離肇事路段左側之大甲溪
堤防尚有二．三公尺，陳世偉所駕駛之機車只有六十公分寬，顯見上訴人有與陳世偉
所駕駛之機車保持安全之會車間距，又依上訴人所駕駛大貨車及肇事路段之寬度計算
，當時上訴人所駕駛大貨車距肇事路段右側之水溝僅約０．七公尺，足見上訴人所駕
大貨車也已靠右行駛，原判決認定上訴人駕駛大貨車未靠右行駛，自與證據法則有違
，且上訴人於案發時既與陳世偉所駕駛之機車保持安全之會車間距，依常情當不致於
發生車禍，故陳世偉之死亡與其所附載陳怡臻之受重傷，應與上訴人之駕車無相當因
果關係，原判決竟認定二者有相當因果關係，亦有悖經驗法則。(二)、原判決以陳世偉
所駕駛之機車左把手塑膠套及上訴人所駕駛之大貨車左後輪胎均有擦撞痕跡，而認定
上訴人駕駛大貨車未緊靠路右行駛，但對該擦撞痕跡是否即能認定上訴人駕車未靠路
右行駛乙節，未予調查明白，並有應於審判期日調查之證據而未予調查之違法。(三)、
原判決既以台灣省車輛行車事故覆議鑑定委員會所為「若林車（指上訴人所駕車輛）
曳引車頭無擦撞痕跡，而僅拖車之左後輪胎壓過，則林車應有斜角（左後斜向右前）
行駛，方有可能」之意見，不可採酌，即應為上訴人所駕駛之大貨車與陳世偉所駕駛
之機車無擦撞之認定，詎原判決卻認上開二車相擦撞，顯有判決理由矛盾之違法。(四)
、上訴人於案發後已與被害人家屬達成民事和解，且上訴人家無恆產，全家皆靠上訴
人撫養，上訴人又無前科紀錄，請准予諭知緩刑云云。
惟查：原判決撤銷第一審不當之科刑判決，仍依想像競合犯從一重改判論處上訴人以
從事業務之人，因業務上之過失致人於死罪刑，已依卷證資料敘明其所憑之證據及認
定之理由。而認定事實與證據取捨，乃事實審法院之職權，苟其事實之認定及證據之
取捨，並不違背經驗法則與論理法則，即不容任意指為違法而執為上訴第三審之理由
。原判決認定上訴人有上開罪行，係以上訴人於民國八十七年一月十九日上午七時四
十分左右，駕駛車牌號碼ＨＢ∣二八０號曳引砂石車（其後之拖車車廂號碼則為ＭＸ
∣八一號），途經台中縣后里鄉○○路七之九號東方約三十公尺處肇事，致陳世偉死
亡及陳怡臻重傷害之事實，已據上訴人迭於警詢、檢察官偵查、第一審及原審審理時
供陳無訛，核與告訴人陳張秀珠及警員詹國旭指證之情節相符，並有道路交通事故調
查報告表及現場照片附卷可稽。而陳世偉確係因本件車禍致顱部碎裂骨折當場死亡，
亦經檢察官督同法醫師相驗屬實，製有勘驗筆錄、相驗屍體證明書、驗斷書可憑。另
陳怡臻亦因之頭部重創，受有腦挫傷合併腦內血腫、硬腦膜下血腫，不能行動及言語
，並呈植物人狀態之重大不治重傷害，也有沙鹿童綜合醫院之診斷證明書在卷可考。
再依卷附之汽車各項異動登記書所載，ＭＸ∣八一號拖車之車廂寬為二．五公尺，而
卷存道路交通事故調查報告表則記載肇事路段之寬度為五．六公尺，則上訴人所駕之
曳引砂石車仍可在該道路上不逾中心線靠右行駛。另該曳引砂石車左後輪煞車痕之內
緣距該車行向之右邊線為二．八公尺，亦有上開調查報告表可稽，而該曳引砂石車左
後方有二輪，每輪輪胎寬二十公分，合計寬０．四公尺，且其上之拖車車廂寬度又超
出該車左後輪胎外側，並據警員詹國旭及上訴人所屬之苗交汽車貨運公司負責人何師
征於原審調查時證述在卷，復有該曳引砂石車照片附卷可證，可見上訴人駕駛曳引砂
石車行駛之位置，已超過該道路之中心線，而未緊靠右行駛無訛。況上訴人於檢察官
偵查時亦已供認其駕車未保持安全間隔致肇事。又陳世偉所駕機車之左手把塑膠套及
上訴人所駕之曳引砂石車左後方輪胎，均有擦撞痕跡，亦據陳張秀珠及警員詹國旭於
第一審及原審調查時陳證明確，且陳世偉之左手肘部外側及左上臂外側有多處擦挫傷
，並有驗斷書可憑，足見本件車禍確係因上訴人駕車未緊靠路右行駛，保持安全間隔
，致與陳世偉所駕機車之左手把（原判決誤繕為「右手把」）塑膠套擦撞所造成。至
台灣省車輛行車事故覆議鑑定委員會覆議意見欄雖記載「若林車曳引車頭無擦撞痕跡
，而僅拖車之左後輪胎壓過，則林車應有斜角（左〈原判決誤繕為「右」〉後斜向右
前）行駛，方有可能」，係未斟酌上述擦撞情形，所為之推測，尚難採酌。再汽車行
駛時，駕駛人應注意車前狀況，並隨時採取必要之安全措施；又汽車行駛於未劃線之
道路，應靠右行駛，道路交通安全規則第九十四條第三項、第九十五條分別定有明文
，上訴人自承以駕駛為業，自當明瞭上述規定，且依案發當時狀況，其又非不能注意
，竟疏不注意，以致肇事，致陳世偉死亡及陳怡臻重傷害，上訴人顯有過失，雖陳世
偉於駕駛機車行駛時，亦疏未注意其車前狀況及靠右，並隨時採取必要之安全措施等
規定而肇事，而與有過失，但上訴人仍難辭過失之責。況本件經送台灣省台中縣區車
輛行車事故鑑定委員會鑑定及台灣省汽車肇事覆議鑑定委員會覆議結果，亦同認上訴
人行車未靠右行駛，為肇事原因，有該等委員會之鑑定意見書及覆議函可稽，益證上
訴人之行為有過失，且上訴人之過失行為與陳世偉之死亡、陳怡臻之重傷害間，具有
相當因果關係。因認上訴人確有從事業務之人，因業務上之過失致人於死、重傷害等
行為，為其所憑之證據及認定之理由。而以上訴人辯稱：伊已緊靠右邊行駛云云，乃
卸責之詞，不足採信等情，於理由詳加說明及指駁。經核所為論敘，均與卷內證據資
料相符，從形式上觀察，並無違背經驗法則、論理法則等違法情形存在。上訴意旨(一)
至(三)，徒憑己見，就原判決已說明事項或屬原審採證認事職權之適法行使，任意指摘
，顯與法律規定得為第三審上訴理由之違法情形，不相適合。其上訴違背法律上之程
式，應予駁回。又本件既經程序上駁回，上訴意旨請求宣告緩刑，本院自無從斟酌，
併此敘明。
據上論結，應依刑事訴訟法第三百九十五條前段，判決如主文。
中　　　華　　　民　　　國　　九十三　　年　　 十一 　　月　　 十一 　　日
                              最高法院刑事第八庭
                                  審判長法官  陳  炳  煌
                                        法官  陳  世  雄
                                        法官  韓  金  秀
                                        法官  吳  信  銘
                                        法官  徐  文  亮
      右正本證明與原本無異
                                              書  記  官
中　　　華　　　民　　　國　　九十三　　年　　 十一 　　月　　 十六 　　日
                                                                        Ａ
